臺灣桃園地方法院刑事判決　　　　　　　　 96年度自字第2號
自　訴　人　甲○○
　　　　　　乙○○
共　　　同
自訴代理人　鄭世脩律師
被　　　告　丙○○
選任辯護人　許桂挺律師
上列被告因背信案件，經自訴人提起自訴，本院裁定如下：
    主  文
本件自訴不受理。
    理  由
一、本件自訴意旨略以：被告丙○○明知其與自訴人甲○○、乙○○為親兄弟，黃清火（已於民國91年6 月28日死亡）於70
    年3 月3 日以小學生使用之社會作業簿自書遺言書，內容主
    要係以本登記於黃清火名下之桃園縣蘆竹鄉○○路67號房屋
    1 樓之所有權於黃清火年老後，由自訴人乙○○得3 分之2
    ，甲○○得3 分之1 ，被告身為長子，受先父之託，為黃清
    火暨全體繼承人包括自訴人2 人處理事務，保管上開遺言書
    。其後，自訴人於88年1 月6 日與被告及其他繼承人共同預
    先分配黃清火所有財產，惟當時自訴人2 人均不知被告隱匿
    上開遺言書，否則自訴人2 人不可能同意上開房屋於黃清火
    死後由全體繼承人繼承，必會力爭到底，爭取自身權益。詎
    被告竟意圖為自己不法之利益，於黃清火死亡後，冀圖上開
    房屋所有權得以繼承朋分之利益，特意隱瞞上開遺言書之存
    在，唆使辦理繼承之代書顧素銀，偽稱上開房屋並無使用執
    照與保存登記，無從分割繼承，須以變賣之方式，由各繼承
    人平分，自訴人不疑有他，本欲從之。惟因顧素銀代書於辦
    理黃清火繼承案件時，因以路抵遺產稅遭國稅局不認可時，
    顧素銀代書即持上揭黃清火自書之遺言書為證據，蓋顧素銀
    之印章於其上，終獲國稅局抵繳稅捐之認可，後因自訴人甲○○前往顧素銀代書家中了解黃清火遺產之辦理情形，不經
    意間發現上開遺言書，始發覺被告上述犯行。自訴人甲○○
    於94年7 月30日正式知有上開遺言書，而找被告理論，嗣於
    94年9 月7 日自訴人甲○○始從代書顧素銀處拿到黃清火之
    上開遺言書，由此顯見被告係意圖為自己不法朋分上開房屋
    之利益，違背其應提示遺言書，以令顧素銀代書得依遺言書
    規定辦理之任務，致生損害於自訴人2 人取得上開房屋之利
    益，因認被告涉犯刑法第342 條背信罪嫌。
二、按於直系血親、配偶或同財共居親屬之間，犯背信罪者，得
    免除其刑。前項親屬或其他五親等內血親或三親等內姻親之
    間，犯背信罪者，須告訴乃論，此參諸刑法第343 條準用同
    法第324 條之規定即明。次按告訴乃論之罪，其告訴應自得
    為告訴之人知悉犯人之時起，於六個月內為之。得為告訴人
    之人有數人，其一人遲誤期間者，其效力不及於他人。又告
    訴或請求乃論之罪，已不得為告訴或請求者，不得再行自訴
    。而不得提起自訴而提起者，應諭知不受理之判決。刑事訴
    訟法第237 、322 、334 條就此分別定有明文。末按，自訴
    程序，除本章有特別規定外，準用第246 條、第249 條及前
    章第2 節、第3 節關於公訴之規定，刑事訴訟法第343 條亦
    有明文。
三、經查：
  (一)被告丙○○與自訴人甲○○、乙○○間為親兄弟，其等之父
    親為黃清火，而黃清火業於91年6 月28日死亡乙節，分經自
    訴人甲○○及自訴代理人於本院準備程序中陳述在卷，此亦
    為被告所是認，並有被告及自訴人2 人之個人資料查詢結果
    各1 份附卷可參。是以，被告與自訴人間具有2 親等之旁系
    血親關係乙節，首堪認定。
  (二)經本院受命法官於準備程序中訊問自訴代理人本件犯罪時間
    為何，經自訴代理人陳稱：犯罪時間為91年6 月28日至94年
    7 月30日，因為黃清火於91年6 月28日死亡後，被告故意不
    告知自訴人遺言書之內容，並積極處分桃園縣蘆竹鄉○○路
    67號房地供全體繼承人平均分配，自訴人甲○○於94年7 月
    30日才知道有該遺言書，因此認為有致生損害之情形等語明
    確。
  (三)揆諸上開法條意旨可知，因自訴人2 人與被告間為2 親等之
    旁系血親關係，縱自訴人2 人主張被告未將上開黃清火自書
    之遺言書內容告知其等之行為，係涉犯刑法第342 條之背信
    罪嫌，亦應於其等知悉被告為犯人之時起（即94年7 月30日
    起），於6 個月內，向偵查機關提出告訴，其等竟遲至1 年
    半後之94年1 月24日，始具狀向本院提出自訴，顯已逾越上
    開告訴期間，依刑事訴訟法第322 條規定，其等已不得為告
    訴者，亦不得再行自訴。況自訴人2 人亦於96年4 月26日向
    本院具狀表示欲撤回自訴之意，此有自訴人2 人出具之刑事
    撤回自訴狀1份附卷可參，併此說明。
  (四)綜上所述，本件自訴係不得提起自訴而提起，本院爰不經言
    詞辯論，逕諭知自訴不受理。
據上論斷，依刑事訴訟法第343 條、第334 條、第307 條，判決
如主文。
中　　華　　民　　國　　96　　年　　8 　　月　　17　　日
                  刑事第九庭  審判長法  官  何信慶
                                    法  官  蘇琬能
                                    法　官　胡芷瑜
以上正本證明與原本無異。
如不服本判決，應於判決送達後10日內向本院提出上訴狀（應附
繕本），其未敘述上訴理由者，應於上訴期間屆滿後20日內補提
理由書狀於本院，上訴於臺灣高等法院。
　　　　　　　　　　　　　　      　書記官　張懿昀
中　　華　　民　　國　　96　　年　　8 　　月　　20　　日
